臺灣高雄地方法院行政訴訟判決
110年度交字第248號
原      告  雙煒通運股份有限公司

代  表  人  莊凱竣  

訴訟代理人  謝碧玉  
被      告  高雄市政府交通局

代  表  人  張淑娟  
訴訟代理人  蘇健義  
上列當事人間交通裁決事件，原告不服被告民國110年5月27日高
市交裁字第32-BCVA50025號裁決，提起行政訴訟，本院判決如下
：
    主  文
原告之訴駁回。
訴訟費用新臺幣參佰元由原告負擔。
    事實及理由
一、程序事項：本件為交通裁決事件，依兩造所述各節及卷內資
    料所示，本件事證已臻明確，本院認無經言詞辯論之必要，
    爰依行政訴訟法第237條之7之規定，不經言詞辯論而為判決
    。
二、事實概要：原告所有車牌號碼000-0000號營業貨運曳引車（
    下稱系爭車輛）於民國110年3月29日11時38分許，由訴外人
    許瑋良駕駛在高雄市梓官區大舍南路與嘉展路口，因有「裝
    載砂石土方未依規定使用專用車輛（未依規定使用專用車輛
    )」之違規行為，經高雄市政府警察局岡山分局（下稱舉發
    機關）赤崁派出所員警填掣高市警交字第BCVA50025號舉發
    違反道路交通管理事件通知單（下稱舉發通知單）當場舉發
    。嗣原告於應到案日期前之110年4月22日向被告陳述不服，
    經被告函詢舉發機關後，認原告所有系爭車輛確有上揭違規
    行為，乃依道路交通管理處罰條例（下稱處罰條例）第29條
    之1第1項規定，於110年5月27日開立高市交裁字第32-BCVA5
    0025號裁決書（下稱原處分），裁處原告「罰鍰新臺幣（下
    同）60,000元」。原告不服，遂提起行政訴訟。
三、原告主張：因系爭車輛當日係裝載礦物細料之脫硫渣成品而
    非砂石、土方，然極類似砂石、土方，容易混淆，故舉發員
    警誤認為砂石、土方而未經採樣化驗，僅憑目視而開立罰單
    ，其未盡調查程序；又因本件係裁罰車主而非駕駛人，是否
    系爭車輛駕駛人即訴外人許瑋良勾串舉發員警栽贓？綜上，
    請提出相關證據等語。並聲明：原處分撤銷。
四、被告則以：
  ㈠原告雖辯稱「系爭車輛當日係裝載礦物細料之脫硫渣成品而
    非砂石、土方」云云，惟按處罰條例第29條之1立法意旨係
    以維護交通安全為主要考量，舉凡載運砂石、土方，行車時
    有逸散、掉落，影響交通安全之虞者，不問其用途為何，均
    應有該法規之適用。又處罰條例本身未明定「砂石、土方」
    之定義，而依據土石採取法第4條第1款規定：「土石：指礦
    業法第3條所列各礦以外之土、砂、礫及石等天然資源。」
    ，應可資參照並為相同解釋，又內政部訂定發布之營建剩餘
    土石方處理方案（原名稱：營建廢棄土處理方案）貳、適用
    範圍明確指出：「本方案所指營建工程剩餘土石方之種類，
    包括建築工程、公共工程及其他民間工程所產生之剩餘泥、
    土、砂、石、磚、瓦、混凝土塊等，經暫屯、堆置可供回收
    、分類、加工、轉運、處理、再生利用者，屬有用之土壤砂
    石資源。」，準此，工程施工建造、建築拆除、裝修工程及
    整地刨除所產生營建混合物中所含泥、土、砂、石、磚、瓦
    、混凝土塊等，亦均堪認屬具「資源」性質之砂石、土方，
    且載運行車時同有逸散、掉落而影響交通安全之虞，其裝載
    自須依規定使用「砂石專用車」或「砂石專用車廂」，否則
    應依上開規定處罰。經檢視採證相片可見，車斗內大多是土
    塊、沙石、土壤外，尚有可見其它雜物，益徵確認系爭車輛
    所載運者為砂石、土方。從而，系爭車輛並非裝載砂石、土
    方專用車輛，竟為裝載砂石、土方，自該當處罰條例第29條
    之1第1項規定之構成要件；另裝載砂石、土方之傾卸框式大
    貨車應符合道路交通安全規則（下稱安全規則）第2條、第3
    9條、第42條第1項、第81等規定，不符合規定之傾卸框式大
    貨車不得裝載砂石、土方，違者即依處罰條例第29條之1第1
    項之規定處罰。經檢視KLB-8002號營業貨運曳引車、45-WM
    號營業半拖車車籍查詢畫面（證四）可見，系爭車輛車身式
    樣為「曳引式」、「框式傾卸式」、總聯結重量為「43公噸
    」、「35公噸」，且無「砂石專用車」之特殊車種註記，足
    證系爭車輛並非依規定通過公路監理機關檢驗查核、登檢為
    「砂石專用車」，即不得裝載砂石、土方。故原告所辯，顯
    係對法規命令之誤解，殊不足採。
　㈡原告另辯稱「是否爭車輛駕駛人即訴外人許瑋良勾串舉發員
    警栽贓？」云云，惟按原告係與訴外人林仲甫約定抽成運費
    作為司機佣金之方式營業，可認原告與訴外人林仲甫間有經
    營管理之僱傭關係，訴外人林仲甫 在執行載貨司機業務有
    關範圍內，故意或過失所為之違規行為，即推定為原告之行
    為。又原告僱用訴外人林仲甫時，除取得訴外人林仲甫提供
    之勞務給付外，亦應承擔訴外人林仲甫提供勞務時違反行政
    法規之風險，尚無法以空口證明原告就選任及監督已盡注意
    義務。原告如認為訴外人林仲甫損害公司利益，仍可依民事
    損害賠償法律關係向訴外人林仲甫請求，此與行政法上違規
    行為人之認定悉屬二事（臺灣高雄地方法院105年度交字第3
    50號行政訴訟判決意旨參照）；又處罰條例科處行政罰事件
    ，依據公法爭議之舉證責任分配法則，固應先由行政機關就
    其業已履踐相關正當法律程序，以及人民應受處罰之客觀違
    反法令行為，負證明之責，惟原告就行政機關已為相當證明
    之前開事項，若主張欠缺主觀歸責條件或為其他抗辯，亦須
    就其所辯提出反證。是縱原告對於系爭車輛駕駛人即訴外人
    許瑋良、舉發員警之個人操守存有質疑，惟原告於知悉上情
    後迄今均未提出具體事證，或依規定向司法檢調單位舉報，
    並獲致「舉發無效」之法律效果，自難單以原告對於上揭人
    員之個人操守之任意指摘，即率以推翻舉發員警證述內容。
    從而，原告前揭主張，應無可採。是原告所有系爭車輛於前
    揭時間、地點確有「裝載砂石土方未依規定使用專用車輛(
    未依規定使用專用車輛)」之違規事實，被告據以裁處，洵
    無不合等語，資為抗辯。並聲明：原告之訴駁回。
五、本院之判斷：
  ㈠按「裝載砂石、土方未依規定使用專用車輛或其專用車廂未
    合於規定或變更車廂者，處汽車所有人40,000元以上80,000
    元以下罰鍰，並當場禁止通行。」處罰條例第29條之1第1 
    項定有明文。次按「汽車申請牌照檢驗之項目及基準，依下
    列規定：20、裝載砂石、土方之傾卸式大貨車、傾卸式半拖
    車及其貨廂應符合附件22規定。」、「車輛車身顏色及加漆
    標識，應依下列規定：14、裝載砂石、土方之傾卸框式大貨
    車及半拖車，應於貨廂兩邊之前方標示貨廂內框尺寸，其字
    體尺度、字樣及標示方式由交通部另定之。15、裝載砂石、
    土方之傾卸框式大貨車及半拖車，貨廂外框顏色應使用台灣
    區塗料油漆工業同業公會塗料色卡編號1之19號黃顏色。其
    他傾卸框式大貨車及半拖車之貨廂外框顏色，不得使用該顏
    色。」、「聯結車輛之裝載，應依下列規定：6、不符合規
    定之傾卸框式半拖車不得裝載砂石、土方。」安全規則第39
    條第20款、第42條第1項第14款、第15款、第81條第6款亦定
    有明文。
　㈡經查，原告所有系爭車輛未登記為砂石專用車，此有汽車車
    籍查詢資料（見本院卷55頁）附卷可參，且原告於事實概要
    欄所載時地以系爭車輛載運砂土一節，亦有被告提出之高雄
    市政府警察局岡山分局110年7月16日高市警岡分交字第1107
    2423900號函、110年5月10日高市警岡分交字第11071548500
    號函附之員警職務報告一份，以及採證照片3張等附卷可稽
    ，經核無誤，原告對於「未使用砂石專用車」之事實，亦不
    否認。故原告之違規事實，洵堪認定。
  ㈢原告雖以前詞主張系爭車輛所載運物品非砂石云云。惟本院
    檢視採證照片結果，認為載運物品呈土塊、沙石、土壤外，
    尚有可見其它雜物，有現場照片3張在卷可查（卷第49頁）
    ，且舉發員警彭奕珽於現場察看系爭車輛裝之載物品應為砂
    石，認為外觀明顯與脫硫渣成品（灰色）不同，亦有該員警
    110年5月6日職務報告一紙在卷可查，縱使原告主張載運之
    物品係屬礦物細料屬實，然處罰條例本身未明定「砂石、土
    方」之定義，而依據土石採取法第4條第1款規定：「土石：
    指礦業法第3條所列各礦以外之土、砂、礫及石等天然資源
    。」，應可資參照並為相同解釋，又內政部訂定發布之營建
    剩餘土石方處理方案（原名稱：營建廢棄土處理方案）貳、
    適用範圍明確指出：「本方案所指營建工程剩餘土石方之種
    類，包括建築工程、公共工程及其他民間工程所產生之剩餘
    泥、土、砂、石、磚、瓦、混凝土塊等，經暫屯、堆置可供
    回收、分類、加工、轉運、處理、再生利用者，屬有用之土
    壤砂石資源。」，準此，工程施工建造、建築拆除、裝修工
    程及整地刨除所產生營建混合物中所含泥、土、砂、石、磚
    、瓦、混凝土塊等，亦均堪認屬具「資源」性質之砂石、土
    方，且載運行車時同有逸散、掉落而影響交通安全之虞，其
    裝載自須依規定使用「砂石專用車」或「砂石專用車廂」，
    而有處罰條例第29條之1規定之適用。是以原告前詞所辯，
    不足採信。
　㈣原告另主張本件違規之舉發，可能係系爭汽車駕駛與舉發員
    警勾結云云，惟未能舉證以實其說，自不足採信。　
　㈤綜上所述，原告所有系爭車輛於上述時、地確有「裝載砂石
    土方未依規定使用專用車輛(未依規定使用專用車輛)」之違
    規行為，被告依處罰條例29條之1第1項規定，以原處分裁處
    原告「罰鍰60,000元」，於法有據。原告訴請撤銷，為無理
    由，應予駁回。
六、本件判決基礎已臻明確，兩造其餘攻防方法及訴訟資料經本
    院斟酌後，核與判決結果不生影響，不另一一論述，併此敘
    明。
七、本件第一審裁判費為300元，應由原告負擔，爰確定第一審
    訴訟費用額如主文第2項所示。
據上論結，本件原告之訴為無理由，依行政訴訟法第237條之7、
第237條之8第1項、第237條之9第1項、第236條、第98條第1項本
文，判決如主文。
中　　華　　民　　國　　111 　年　　7 　　月　　22　　日
　　　　　　　　　行政訴訟庭  法  官  吳文婷
上為正本係照原本作成。　　　　　　　　　
如不服本判決，應於判決送達後20日內，向本院提出上訴狀並表
明上訴理由（原判決所違背之法令及其具體內容或依訴訟資料可
認為原判決有違背法令之具體事實），其未載明上訴理由者，應
於提出上訴後20日內向本院補提理由書（上訴狀及上訴理由書均
須按他造人數附繕本，如未按期補提上訴理由書，則逕予駁回上
訴），並應繳納上訴裁判費新臺幣750元。
中　　華　　民　　國　　111 　年　　7 　　月　　22　　日
                              書記官  洪嘉慧